【裁判字號】    98,訴,1570
【裁判日期】    990226
【裁判案由】    搶奪等
【裁判全文】
臺灣臺南地方法院刑事判決              98年度訴字第1570號
公  訴  人  臺灣臺南地方法院檢察署檢察官
被      告  己○○
上列被告因搶奪案件，經檢察官提起公訴（98年度偵字第12134
、13005、14744、14568號），被告於本院準備程序中，就被訴
事實均為有罪之陳述，經本院合議庭裁定進行簡式審判程序，判
決如下：
    主  文
己○○犯如附表壹所示之搶奪罪，均累犯，各量處如附表壹所示
之刑，應執行有期徒刑貳年。
    事  實
一、己○○前因違反毒品危害防制條例案件，經同臺灣高雄地方
    法院以96年度訴字第1673號判決分別判處有期徒6月、6月，
    定應執行有期徒刑11月確定，嗣經裁定分別減刑後定應執行
    有期徒刑5月15日；再因違反毒品危害防制條例案件，經本
    院以96年度簡字第2756號判決判處有期徒刑2月15日確定後
    ，與其所犯上開毒品危害防制條例案件合併定應執行有期徒
    刑8月，前開案件接續執行後於民國97年10月20日縮短刑期
    執行完畢出監。
二、己○○與同案被告甲○○（另行審結）因缺錢花用及購買毒
    品，竟共同基於意圖為自己不法所有之犯意聯絡，謀議以由
    己○○騎機車載甲○○，甲○○下手行搶之方式，搶奪婦女
    所配戴之金飾項鍊，其2人並分別於附表所示時、地，依計
    由己○○騎來源車號均不詳之機車載甲○○，由甲○○趁被
    害人戊○○、乙○○、丁○○○、丙○○等人不及防備之際
    ，徒手搶奪渠等配掛在頸部之金飾項鍊，得手後即騎乘機車
    逃離現場（詳細行搶時、地及方法均詳如附表貳所示），並
    將上開所搶金飾財物典當換得現金後朋分花用殆盡。嗣於98
    年9月2日上午8時55分許，由蔡柄昆（由臺灣臺南地方法院
    檢察署檢察官另為不起訴處分）騎乘甲○○於同日上午6時
    許甫在臺南縣仁德鄉○○路○段520號竊得之陳壽和所有車號
    NN5-775號重型機車（甲○○竊盜機車部分，由本院另行審
    結），在臺南縣永康市○○街107號對面崑山市場前，因形
    跡可疑為警攔查，甲○○於98年9月2日同月8日警詢時供出
    其與己○○共同搶奪戊○○、丁○○○、丙○○之犯行（附
    表2編號1、3、4部分），己○○則於98年9月10日經臺南縣
    警察局永康分局員警拘提到案後，在有偵查權之公務員或機
    關發覺前，即主動向員警供出與甲○○共同搶奪乙○○之犯
    行（附表2編號3部分）而自首，並坦承犯行，進而接受裁判
    。
三、案經戊○○、乙○○、丁○○○、丙○○訴由臺南縣警察局
    永康分局報告臺灣臺南地方法院檢察署檢察官偵查起訴。理
      由
一、按本件被告己○○所犯為死刑、無期徒刑、最輕本刑3年以
    上有期徒刑以外之罪，亦非屬高等法院管轄之第一審案件，
    其於準備程序進行中，先就被訴事實為有罪之陳述，經告知
    簡式審判程序之旨，並聽取檢察官、被告之意見後，本院合
    議庭依刑事訴訟法第273條之1第1項裁定進行簡式審判程序
    ，是本案之證據調查，依同法第273條之2規定，不受同法第
    159條第1項、第161條之2、第161條之3、第163條之1，及第
    164條至第170條所規定證據能力認定及調查方式之限制，合
    先敘明。
二、上開犯罪事實，業據被告己○○於本院準備、審理程序中均
    坦承不諱，核與證人即同案被告甲○○供述之情節相符（臺
    南縣警察局永康分局南縣永警偵字第0981001907號卷【以下
    簡稱警Ａ卷】第7頁至第16頁、臺南市警察局南市警刑偵字
    第09819003680號卷【以下簡稱警Ｃ卷】第18頁至第26頁、
    98年度偵字第12134號卷【以下簡稱偵Ａ卷】第9頁至第11頁
    、第36頁至第46頁）；亦與證人即告訴人戊○○、乙○○、
    丁○○○、丙○○證述遭搶奪之情節（【戊○○】警Ａ卷第
    33 頁至第37頁、【乙○○】臺南縣警察局永康分局南縣永
    警偵字第0981 002163號卷【以下簡稱警Ｂ卷】第36頁至第
    37頁、【丁○○○】警Ｂ卷第59頁至第60頁【丙○○】警Ａ
    卷第58頁至第60頁），及證人即上愛銀樓負責人施張金蓮、
    金盛山銀樓負責人林素梅於警詢時陳述向被告己○○收購項
    鍊等節（分見警Ｂ卷第32頁至第33頁、警Ｂ卷第62頁至第64
    頁）吻合。此外，並有道路監視錄影器翻拍畫面5張（【戊○○遭搶地點附近路口】警Ｂ卷第29頁、【丙○○遭搶地點
    附近路口】（警B卷第103頁至第104頁）、現場蒐證照片6張
    （【戊○○部分】警Ｂ卷第31頁、【乙○○部分】警Ｂ卷第
    38頁、【丁○○○部分】警Ｂ卷第61頁）、被告己○○照片
    （【戊○○指認被告】警Ａ卷第79頁、【丙○○指認被告】
    警Ａ卷第80頁）、「上愛銀樓」金飾買入登記簿影本（警Ｂ
    卷第34頁至第35頁）、「金盛山銀樓」金飾買入登記簿影本
    1份（警Ｂ卷第67頁）在卷可稽，堪認被告上開任意性自白
    與事實相符。是本件事證明確，被告犯行洵堪認定，應予依
    法論科。
三、至起訴書附表2編號10（即本件附表編號4）「犯罪方式」欄
    雖記載被告己○○與同案被告甲○○於搶奪丙○○所騎之車
    號ＤＪＳ-822號機車，係被告己○○與甲○○共同竊得，然
    觀之起訴書犯罪事實欄，已明確記載同案被告甲○○係單獨
    行竊車號ＤＪＳ-822號機車（起訴書附表1編號4所示），且
    亦僅起訴被告己○○犯搶奪罪，並未起訴己○○涉及此部分
    竊盜犯行。又被告己○○與甲○○分別於為警查獲後，均各
    別向員警供稱車號ＤＪＳ-822號機車乃甲○○自己單獨行竊
    所得，被告謝孟並未參與此部分之竊盜犯行（警Ａ卷第9、
    13頁），再依卷附資料，亦無證據可資證明被告己○○有參
    與此竊盜機車犯行，是起訴書附表2編號10（即本件附表編
    號4）「犯罪方式」欄前開關於車號ＤＪＳ-822號機車是被
    告己○○與甲○○共同行竊部分，顯係誤載，附此敘明。
四、核被告己○○如附表編號1至4所示之犯行，均係犯刑法第32
    5條第1項之搶奪罪。被告與甲○○，就上開犯行，均有犯意
    聯絡，及行為分擔，均應論以共同正犯。被告所犯上開4罪
    ，係於不同之時間、地點所犯，被害人亦不相同，自屬犯意
    各別、行為互異，應予分論併罰。又查被告前有如犯罪事實
    欄所載之犯罪科刑及執行情形，有臺灣高等法院被告前案紀
    錄表1份在卷可憑，其於受有期徒刑之執行完畢後，5年以內
    故意再犯本件附表2所示之有期徒刑以上之搶奪罪4罪，均為
    累犯，均應依刑法第47條第1項之規定加重其刑。
五、按刑法第62條所謂未發覺之罪，非以有偵查犯罪權之機關或
    人員確知其人犯罪無誤為必要，而於其有確切之根據，足認
    其有此嫌疑，即屬已發覺。被告己○○係於98年9月10日警
    詢時，主動供出附表2編號2之搶奪犯行，而當時承辦本件搶
    奪案件之偵查機關尚未知悉何人為此案之犯罪人乙情，已據
    證人即承辦本案員警庚○○98年11月25日於本院審理中證述
    明確（本院Ａ卷第104頁），是被告己○○此部分犯行符合
    刑法自首之規定，爰依法減輕其刑，並先加後減之。惟就其
    與被告甲○○共犯附表2編號1、3、4所示搶奪犯行部分，因
    被告甲○○於98年9月2日為臺南縣警察局永康分局查獲時，
    即供出其與被告共同為附表2編號1、4之犯行，於同月8日警
    詢時再度供出其與被告共同為附表2編號3之犯行，而被告己○○遲至同月10日、25日警詢時始坦承附表編號1、3、4 之
    犯行，故被告己○○供承附表2編號1、3、4部分之犯行時，
    員警早已因甲○○之供述而足可認被告己○○有此等搶奪犯
    行，揆諸前開自首要件之說明，被告己○○就此3個搶奪罪
    並未成立自首，併此敘明。
六、爰審酌被告己○○正值青壯，竟不思循正途取財，因缺錢花
    用及購買毒品，竟先後多次在光天化日之下，猝然搶奪婦女
    脖子所戴之項鍊，除可能使被害人身體受傷及財物損失外，
    更使被害人心理受創之程度甚深，惡性重大，實不宜輕縱，
    兼衡其犯罪動機、所搶得之財物價值、迄未與被害人達成和
    解以賠償被害人所受之損害，及犯罪後迭於警詢、偵訊坦承
    犯行等一切情狀，就附表2所示4件搶奪犯行，分別量處如附
    表1所示之刑，並定其應執行刑。
七、檢察官雖於起訴時請求對被告己○○併行諭知強制工作之保
    安處分，惟按保安處分係針對受處分人將來之危險性所為之
    處置，以達教化、治療之目的，為刑罰之補充制度。我國現
    行刑法採刑罰與保安處分雙軌制，係在維持行為責任之刑罰
    原則下，為協助行為人再社會化之功能，以及改善行為人潛
    在之危險性格，期能達成根治犯罪原因、預防犯罪之特別目
    的。是保安處分中之強制工作，旨在對嚴重職業性犯罪及欠
    缺正確工作觀念或無正常工作因而犯罪者，強制其從事勞動
    ，學習一技之長及正確之謀生觀念，使其日後重返社會，能
    適應社會生活。竊盜犯贓物犯保安處分條例第3條第1項規定
    ，即係本於保安處分應受比例原則之規範，使保安處分之宣
    告，與行為人所為行為之嚴重性、行為人所表現之危險性及
    對於行為人未來行為之期待性相當之意旨而制定，而由法院
    視行為人之危險性格，決定應否令入勞動處所強制工作，以
    達預防之目的（最高法院91年度臺上字第4625號刑事判決意
    旨參照）。且按刑法上之習慣犯，與累犯連續犯之性質有別
    ，必須有具體之事實，足資證明行為人有犯罪之惡習及慣行
    ，始有習慣犯規定之適用，並非一有累犯或連續犯之情形，
    即可認為有犯罪之習慣（最高法院54年度臺上字第3041 號
    判決意旨參照）。被告己○○於96年間雖有1次竊盜前科，
    此有臺灣高等法院被告前案紀錄表附卷可參，然其前未曾有
    搶奪之前科紀錄，且於前案竊盜犯行遭查獲後2年後再犯本
    案，參以其行搶之時間及次數等情以觀，尚難認定其有犯罪
    之惡習及慣行，揆諸前揭說明，本院認無對被告併予諭知強
    制工作之必要，併此敘明。
八、爰依刑事訴訟法第299條第1項前段、第273條之1第1項、刑
    法第28條、第325條第1項、第47條第1項、第62條、第51條
    第5款，判決如主文。
本案經檢察官吳坤城到庭執行職務。
中    華    民    國    99    年    2     月    26    日
                  刑事第十二庭  審判長法  官  卓穎毓
                                      法  官  周宛瑩
                                      法  官  莊玉熙
以上正本證明與原本無異。
如不服本判決應於收受本判決後10日內向本院提出上訴書狀，並
應敘述具體理由。其未敘述上訴理由者，應於上訴期間屆滿後20
日內向本院補提理由書狀（均須按他造當事人之人數附繕本）「
切勿逕送上級法院」。
                                      書記官  余富誠
中    華    民    國    99    年    2     月    26    日
附錄本案論罪科刑法條：
中華民國刑法第325條第1項
意圖為自己或第三人不法之所有，而搶奪他人之動產者，處六月
以上五年以下有期徒刑。
附表1：
┌──┬────────────────┬──────┬────────┐
│編號│  罪  名                        │ 宣告刑     │     備    註   │
├──┼────────────────┼──────┼────────┤
│1   │共同意圖為自己不法之所有，而搶奪│有期徒刑捌月│犯罪事實如附表2 │
│    │他人之動產                      │            │編號1所示       │
├──┼────────────────┼──────┼────────┤
│2   │共同意圖為自己不法之所有，而搶奪│有期徒刑伍月│犯罪事實如附表2 │
│    │他人之動產                      │            │編號2所示       │
│    │                                │            │                │
├──┼────────────────┼──────┼────────┤
│3   │共同意圖為自己不法之所有，而搶奪│有期徒刑捌月│犯罪事實如附表2 │
│    │他人之動產                      │            │編號3所示       │
│    │                                │            │                │
├──┼────────────────┼──────┼────────┤
│4   │共同意圖為自己不法之所有，而搶奪│有期徒刑捌月│犯罪事實如附表2 │
│    │他人之動產                      │            │編號4所示       │
│    │                                │            │                │
└──┴────────────────┴──────┴────────┘
附表2：
┌──┬────┬───────┬────────────┬───────┐
│編號│犯罪時間│犯罪地點      │    犯罪方式            │搶奪得手財物  │
│    │（民國）│              │                        │              │
├──┼────┼───────┼────────────┼───────┤
│1   │98年8月 │臺南市東區東安│被告己○○騎乘機車載宋銘│金項鍊1條（重 │
│    │17日19時│路113號（家鄉 │桔，由甲○○下車佯稱購買│約1兩、價值約 │
│    │20分許  │水餃店）前    │水餃以接近告訴人戊○○，│新臺幣60,000元│
│    │        │              │趁戊○○不備之際，徒手搶│）            │
│    │        │              │奪其掛在脖子上之項鍊，得│              │
│    │        │              │手後與被告己○○共乘機車│              │
│    │        │              │逃逸。                  │              │
├──┼────┼───────┼────────────┼───────┤
│2   │98年8月 │臺南市安南區海│被告己○○騎機車載甲○○│金項鍊1條（重 │
│    │19日19時│佃路1段213巷56│，趁告訴人乙○○步行不備│約5錢，價值約 │
│    │許      │號（麵攤前）  │之際，由甲○○徒手搶奪林│新臺幣15, 000 │
│    │        │              │麗玉掛於脖子之項鍊，得手│元）          │
│    │        │              │後與被告己○○共乘機車逃│              │
│    │        │              │逸。                    │              │
├──┼────┼───────┼────────────┼───────┤
│3   │98年8月 │臺南市北區育成│被告己○○騎機車載甲○○│金項鍊1條（重 │
│    │28日21時│路180號       │，趁告訴人丁○○○步行不│約3錢、價值約 │
│    │25分許  │              │備之際，由甲○○徒手搶奪│新臺幣12,000  │
│    │        │              │脖子項鍊後2人共乘機車逃 │元）          │
│    │        │              │逸。                    │              │
├──┼────┼───────┼────────────┼───────┤
│4   │98年8月 │臺南縣歸仁鄉民│己○○騎被告甲○○所竊得│金項鍊1條（重 │
│    │31日16時│權南路與大順街│之車號DJS-822號機車載宋 │約1兩、價值約 │
│    │許      │口            │銘桔（起訴書誤載為被告謝│新臺幣40,000元│
│    │        │              │孟何與甲○○共同行竊），│）            │
│    │        │              │趁告訴人丙○○騎機車在路│              │
│    │        │              │口停等號誌不備之際，由宋│              │
│    │        │              │銘桔徒手搶奪丙○○掛於脖│              │
│    │        │              │子上之項鍊。得手後2人共 │              │
│    │        │              │乘機車逃逸。            │              │
└──┴────┴───────┴────────────┴───────┘

司法院資訊處製作；財團法人民間司法改革基金會備份。
